# 以非货币性资产投资设立全资子公司时，非货币性资产评估增值的处理

提问人：xingzhi412 时间：2021-12-15 16:26:57
请教陈版主及各位大牛《瑞华研究2010-2019汇编》问题3-1-14（以非货币性资产投资设立全资子公司时，非货币性资产评估增值的处理）问题：
以非货币性资产投资设立全资子公司时，非货币性资产评估增值如何处理？背景：A公司在 2011 年投资新设了B公司，持股比例100%。首次投资在 2011 年 6 月，以货币形式投入1,000万元并计入长期股权投资；第二次投资在 2011 年 12 月，以自有固定资产、土地的评估价值作价投资。解答：
公司投资设立全资子公司，以及以非货币性资产作为出资对全资子公司增资，不改变母公司所能控制的经济资源及其风险和报酬特征，因此不符合《企业会计准则第 20 号——企业合并》及其应用指南和讲解对“企业合并”的定义，即“取得对业务的控制权”，因而不属于企业合并，投资方个别报表层面的会计处理应适用《企业会计准则第 7 号——非货币性资产交换》，即以用作出资的非货币性资产（本案例中为自有的固定资产、土地使用权等）换取了一项长期股权投资。对全资子公司的非货币性资产出资，应当认为是没有商业实质的非货币性资产交换，因为该项交易并不改变母公司所能控制的经济资源及其风险和报酬特征，即不会导致未来现金流量在金额、时间、风险程度方面发生实质性的变化。即使取得现金流量的方式从直接获取经营活动现金流量变为从子公司分回股利，但子公司分配现金股利的基础现金流量仍然是该项资产产生的，在相关资产的使用方式与原先出资之前相比未发生实质性变化的情况下，未来现金流量的金额、时间和风险程度不会产生实质性的变化。即使未来发生变化，导致该变化的事项与当前的出资设立子公司也没有必然的联系。因此，根据《企业会计准则第 7 号——非货币性资产交换（ 2006 年）》第六条的规定，此时应当以投出资产的原账面价值和相关税费之和作为长期股权投资的初始成本，不确认损益或资本公积变动（《企业会计准则第 7 号——非货币性资产交换（ 2019 年修订）》第十一条：“不满足本准则第六条规定条件的非货币性资产交换，应当以账面价值为基础计量。对于换入资产，企业应当以换出资产的账面价值和应支付的相关税费作为换入资产的初始计量金额；对于换出资产，终止确认时不确认损益。”）。被投资企业接受非货币性资产出资，初始计量时仍可按评估值确认为实收资本和资本溢价。编制合并报表时，母公司需抵销相关的增值部分以及与增值部分相对应的折旧、摊销等，使出资资产在母公司合并报表层面恢复到以其原先在母公司个别报表层面的账面价值为基础持续计算的金额（见《〈企业会计准则第 33 号——合并财务报表（ 2014 年修订）〉应用指南》第 74 页：“企业以非货币性资产出资设立子公司或对子公司增资的，需要将该非货币性资产调整恢复至原账面价值，并在此基础上持续编制合并财务报表”）。我的问题是全资子公司编制合并报表时（有了自己的子公司），是否需要将按照评估值入账的固定资产和土地使用权等非货币性资产视同同一控制下合并的处理原则按照其在原母公司账面的原值和折旧摊销进行处理？多谢各位

回答人：chenyiwei
该全资子公司在编制自身合并报表时，如果从母公司取得的净资产组合构成“业务”的，则应按同一控制下合并处理，将评估增值部分及对应的折旧、摊销等予以调整冲回。

提问人：xingzhi412 时间：2021-12-17 13:29:08
谢谢陈版主。
您的意思是说该全资子公司自身的单体报表不用调整，但是其编制合并报表时需要调整吗?那是否意味着合并报表和单体报表的实收资本、资本公积、资产、损益等等有可能不一样（假设该全资子公司下的合并范围本期无经营，无并表项目）（因为折旧的差异可能还会因为这个合并调整多出来一块利润）？如果该非货币出资业务发生在 2020 年度， 2021 年度需要编制合并报表了，是否还要追溯调整到 2020 年度？
再次感谢您的回复。

回答人：chenyiwei
合并和单体层面的实收资本是一样的，但资产负债计量、损益、资本公积和留存收益等都不同。 2021 年需编制合并报表时，该差异需追溯调整。